臺灣臺南地方法院民事判決　　　　　　　100年度訴字第702號
原　　　告　石郭春美即石信行之.
　　　　　　石桂霖即石信行之承.
　　　　　　石家仁即石信行之承.
　　　　　　石博仁即石信行之承.
兼上四人共同
訴訟代理人　石孟潔即石信行之承.
被　　　告　劉欣學
上列當事人間請求侵權行為損害賠償事件，經本院於民國100年8
月18日言詞辯論終結，判決如下：
    主  文
被告應給付原告新台幣475,116元，及自民國100年6月10日起至
清償日止，按週年利率百分之5計算之利息。
原告其餘之請求駁回。
訴訟費用新台幣19,216元，由被告負擔新台幣5,180元，其餘由
原告負擔。
本判決原告勝訴部分得為假執行。
原告其餘假執行之聲請駁回。
    事實及理由
一、按當事人死亡者，訴訟程序在有繼承人、遺產管理人或其他
    依法令應續行訴訟之人承受其訴訟以前當然停止；第168 條
    至第172 條及前條所定之承受訴訟人，於得為承受時，應即
    為承受之聲明，民事訴訟法第168條、第175條第1 項分別定
    有明文。查原告石信行於本件訴訟中（民國100 年7月7日）
    死亡，由其繼承人石郭春美、石桂霖、石家仁、石博仁及石
    孟潔等五人於100年7月25日具狀聲明承受訴訟（見本院卷第
    21頁）。經核原告石郭春美、石桂霖、石家仁、石博仁及石
    孟潔等五人依民事訴訟法第175條第1項規定，提出書狀聲明
    承受本件訴訟，揆諸前開法文規定，並無不合，應予准許，
    先予敘明。
二、原告方面：
（一）聲明：求為判決被告應給付原告新台幣（下同）1,833,97
      4 元及自本訴狀繕本送達翌日起至清償日止，按年息百分
      之5計算之利息，並陳明願供擔保請准宣告假執行。
（二）陳述：
    一被告劉欣學於民國（下同）99年4 月26日上午11時許，駕
      駛車號9579-KX 肇事自用小客車，沿台南市○○路○段由
      西向東方向行駛，行經該路段與中成路交岔路口，不依規
      定駛入來車道，逆向行駛撞擊路口停等之無辜被害人石信
      行，肇致被害人石信行受有左髖挫傷、左股骨頸基底閉鎖
      性骨折，經送財團法人台灣基督長老教會新樓醫院急診治
      療後，於99年5 月27日至成大醫院，進行雙極人工左髖關
      節置換手術。術後遺留左下肢癱瘓，生活起居全需他人看
      護照顧。刑事部分100年度交簡字第240號過失傷害案件，
      業經本院簡易判決處刑拘役59日，已於100年2月18日判決
      確定。
    二按「因故意或過失，不法侵害他人之權利者，負損害賠償
      責任。」、「汽車、機車或其他非依軌道行駛之動力車輛
      ，在使用中加損害於他人者，駕駛人應賠償因此所生之損
      害。」民法第184條第1項及同法第191條之2分別定有明文
      。次按「不法侵害他人之身體或健康者，對於被害人因此
      喪失或減少勞動能力，或增加生活上之需要時，應負損害
      賠償責任。」、「不法侵害他人之身體、健康名譽或自由
      者，被害人雖非財產上之損害，亦得請求賠償相當之金額
      。」民法第193條及同法第195條亦有明文。準此，原告請
      求賠償之項目及金額如下：
    1.已支付醫療費用：18,231元。
    2.後續看護費用：因原告事故後7年需人看護照顧。後續看
      護費用依強制汽車責任保險給付標準，第二條第二項第四
      款所規定之看護費用，每日以1,200元為限。原告請求被
      告賠償之看護費用為2,649,716元。【計算式為：1,200元
      30（日）12（月）6.0000000（7年）＝2,649,716
      元】。
    3.後續醫療、精神慰撫金及殘廢部分：本件事故因被告違規
      駕駛，導致原告重傷殘廢，原告全家人所受痛苦已非筆墨
      足以形容，此部分酌請求100萬元以資慰藉。
    三綜上所陳被告與原告同為肇事原因，應各負百分之五十。
      依法被告應賠償原告所請求l,833,974元整（3,667,947元
      ÷2＝1,833,974元）。
（三）證據：提出本院100年度交簡字第240號刑事判決暨本院檢
      察署99年度偵字第10935 號檢察官聲請簡易判決處刑書影
      本、財團法人新樓醫院及成大醫院診斷證明書影本、臺南
      區車輛行車事故鑑定委員會鑑定意見書影本、死亡證明書
      、戶籍謄本等為證。
三、被告方面：
（一）聲明：求為判決原告之訴駁回。
（二）陳述略以：有關車禍肇事責任由兩造各負一半責任沒有意
      見，對原告主張醫療費用18,231元部分亦無意見。但原告
      並不需要長達7年的全程看護，且原告請求之精神慰撫金
      數額過高，我目前是臨時工，汽車也已賣掉，無財產等語
      為辯。
四、本院依職權調閱本院100年度交簡字第240號刑事卷宗全部，
    並調取兩造財產及所得資料明細等。
五、兩造不爭執事項及爭執內容：
（一）不爭執事項：
    一被告於99年4月26日上午11時許，駕駛車號9579-KX號之自
      用小客車，沿臺南市○○區○○路二段由西往東方向行駛
      ，行經該路段與中成路交岔路口欲左轉中成路時，適原告
      石信行騎乘車號UN2-399 號機車沿中成路由北往南方向行
      駛至該路段與民族路二段路口欲左轉民族路，將機車停等
      於中成路行人穿越道上。被告所駕駛之小客車不慎擦撞原
      告之機車，原告石信行因此人車倒地，受有左髖挫傷、左
      股骨頸基底閉鎖性骨折等傷害。車禍事故發生後，被告曾
      當場表示欲搭載原告石信行就醫，惟遭原告石信行拒絕，
      被告僅留下電話供原告與之聯繫，雙方未報警而各自離開
      現場。
    二本件車禍之肇事責任，除被告有未注意車前狀況之過失外
      ，原告石信行亦未注意而將所騎乘之機車停等於中成路行
      人穿越道上，原告石信行就車禍之發生亦有過失責任，兩
      造同意由被告與原告各負一半之肇事責任比例（見本院卷
      第38頁）。
    三原告石信行因本件侵權行為事件計支出醫療費用18,231元
      。
    四原告石信行因本身罹患糖尿病、腎衰竭，於100 年7月7日
      上午6時30分因心臟衰竭導致惡性心律不整死亡，其繼承
      人即承受訴訟人石郭春美、石桂霖、石家仁、石博仁及石
      孟潔等五人。
    五石信行在車禍發生後，在療養期間另因己身宿疾死亡，致
      原應療養期間中斷，惟石信行未因宿疾中途死亡，則其合
      理之療養期間需要六個月全程看護及一年半看護，為兩造
      所不爭執。又原告主張全程看護之費用為每日1,200元，
      被告亦未爭執。
（二）兩造爭執內容：原告石信行因本件車禍造成其受有左髖挫
      傷、左股骨頸基底閉鎖性骨折等傷害，請求被告給付醫療
      費18,231元、後續看護費用2,649,716元、後續醫療及精
      神慰撫金100萬元等金額總合之半之損害賠償金，合計1,8
      33,974元；被告就醫療費18,231元部分不爭執，而兩造亦
      達成車禍肇事責任各負擔二分之一，合埋之看護期間為六
      個月全程看護加上一年半看護，全程看護之費用為每日1,
      200元等共識，是以本件原告得請求之數額，自應計算原
      告因此侵權行為導致增加生活上需要看護之費用及精神慰
      撫金之數額等二項，加上醫療費用後之總額為原告得主張
      之數額，扣除原告過失責任應分擔之數額後，即為原告本
      件得請求之數額。
六、得心證之理由：
（一）被告於99年4月26日上午11時許，駕駛車號9579-KX號自用
      小客車於民族路二段與中成路口，與騎乘車號UN2-399 號
      機車之駕駛人石信行發生擦撞車禍事故，導致石信行受有
      左髖骨折、左股骨頸基底閉鎖性骨折等傷害，被告之過失
      傷害行為業經本院檢察署檢察官以99年度偵字第10935 號
      案件聲請簡易判決處刑，並經本院刑事庭以100 年度交簡
      字第240 號簡易判決判決被告因過失傷害，處拘役五十九
      日，如易科罰金，以新台幣壹仟元折算壹日確定在案，此
      經本院調閱上開刑事案件卷宗核閱無誤。原告石信行嗣於
      100年7 月7日本案訴訟進行中因心臟衰竭導致惡性心律不
      整死亡，由其繼承人石郭春美、石桂霖、石家仁、石博仁
      及石孟潔於100年7月25日聲明承受訴訟，核先陳明。
（二）原告請求賠償之項目及金額中，除被告不爭執之醫療費用
      18,231元外，其他項目及數額分述如下：
    一看護費用部分：原告雖主張應有七年之看護期間，惟在審
      理期間，兩造就合理之看護期間需要六個月全程看護及一
      年半看護，全程看護之費用為每日1,200元等內容均已不
      爭執，以此核算結果，則原告石信行受傷後，如未因宿疾
      死亡，則原告得主張之合理看護費用合計為432,000元。
      【計算式：1,200（元）×30（日）×6（月）＋600×30
      （日）×12（月）＝432,000元】
    二精神慰撫金部份：原告主張因該擦撞車禍事件致其受有左
      髖挫傷、左股骨頸基底閉鎖性骨折等傷害，原告全家人所
      受痛苦已非筆墨足以形容，請求精神慰撫金1,000,000 元
      。被告則抗辯該數額過高。本院衡量本次侵權行為事故造
      成原告石信行所受之傷害內容及醫治內容、兩造之家庭狀
      況、財產及收入情形及其他一切因素，認原告石信行此次
      所受之傷害，可得主張之精神慰撫金以500,000元為適當
      。
    三綜上所計，本件原告得請求被告給付之項目及數額，分別
      為醫療費用18,231元、看護費用432,000 元、精神
      慰撫金500,000元，合計為950,231元。以原告應負一半之
      肇事責任，經過失相抵後，原告得主張之數額為475,116
      元，從而原告請求被告給付在475,116 元及自起訴狀繕本
      送達被告之翌日（100年6月10日）起至清償日止，按週年
      利率百分之5 計算之利息之範圍內為有理由，應予准許；
      其超過此部分之請求，尚屬無據，應予駁回。
七、關於訴訟費用之負擔部分，本件原告起訴繳納之第一審裁判
    費為19,216元，被告敗訴數額為475,116元，計算被告應負
    擔之裁判費為5,180元，其餘14,036元應由原告負擔，爰諭
    知訴訟費用之負擔如主文第三項。
八、原告陳明願供擔保，聲請宣告假執行，經核本件判決結果所
    命被告給付之金額並未逾五十萬元，依民事訴訟法第389 條
    第1項第5款之規定，應依職權宣告假執行；原告其餘假執行
    之聲請，因訴之駁回而失所依據，不予准許。
九、結論：原告之訴為一部有理由、一部無理由，並依民事訴訟
    法第79條、第389條第1項第5款，判決如主文。
中    華    民    國   100    年    8     月    31    日
                  民事第二庭  法  官   王國忠
以上正本係照原本作成。
如對本判決上訴，須於判決送達後20日內向本院提出上訴狀。如
委任律師提起上訴者，應一併繳納上訴審裁判費。
中    華    民    國   100    年    8     月    31    日
                              書記官   黃敏純